【裁判字號】    98,簡上,221
【裁判日期】    980610
【裁判案由】    詐欺
【裁判全文】
臺灣高雄地方法院刑事判決             98年度簡上字第221號
上  訴  人
即  被  告  乙○○
上列上訴人因詐欺案件，不服本院高雄簡易庭97年度審簡字第66
20號中華民國98年2 月13日第一審判決（聲請簡易判決處刑案號
：97年度偵字第27018 號），提起上訴，本院管轄之第二審合議
庭判決如下：
    主  文
上訴駁回。
乙○○緩刑貳年。
    事  實
一、乙○○可預見將其所有之金融帳戶存摺、提款卡、印章及密
    碼等資料提供他人使用，可能幫助他人遂行詐欺取財之犯罪
    目的，竟仍以縱有人以其金融帳戶實施詐欺取財犯行，亦不
    違背其本意之幫助詐欺取財犯意，於民國97年5 月1 日，在
    高雄火車站附近，將其南投縣國姓郵局帳戶（帳號：000000
    00000000號）之存摺、提款卡、印章及密碼交付予真實姓名
    年籍不詳之成年男子，容任他人使用上開帳戶遂行犯罪。嗣
    該成年男子組成之詐騙集團共同基於為渠等不法所有之詐欺
    犯意聯絡，推由某姓名、年籍不詳之成年人，於97年5 月10
    日下午2 時10分撥打電話予甲○○之友人曾耀慶，佯稱其為
    「柯主任」，曾耀慶在雅虎奇摩拍賣網站購買DVD 1 套，因
    賣方誤將款項設定為分期付款，曾耀慶需至提款機操作以取
    消分期付款設定等語，致曾耀慶誤以為真因而陷於錯誤；曾
    耀慶遂按其指示操作提款機，惟因所持提款卡均因故操作失
    敗，甲○○即提供提款卡繼續操作，並轉帳新台幣（下同）
    5,094 元至乙○○之上開帳戶內。嗣曾耀慶發覺有異，乃會
    同甲○○報警而循線查悉上情。
二、案經南投縣政府警察局埔裡分局報請臺灣南投地方法院檢察
    署檢察官呈請臺灣高等法院檢察署核轉臺灣高雄地方法院檢
    察署檢察官偵查後聲請簡易判決處刑。
    理  由
壹、證據能力部分：
    按被告以外之人於審判外之陳述，雖不符刑事訴訟法第159
    條之1 至第159 條之4 之規定，而經當事人於審判程序同意
    作為證據，法院審酌該言詞陳述或書面陳述作成時之情況，
    認為適當者，亦得為證據；當事人、代理人或辯護人於法院
    調查證據時，知有第159 第1 項不得為證據之情形，而未於
    言詞辯論終結前聲明異議者，視為有前項之同意，刑事訴訟
    法第159 條之5 定有明文。本件所援引之以下各項證據（詳
    後述），固有部分屬傳聞證據，然公訴人及被告於本院調查
    證據時，均知有前開第159 第1 項不得為證據之情形，且於
    言詞辯論終結前，均未聲明異議，本院審酌該等證據作成時
    之狀況，並無違法取證之情事，且無不宜作為證據之情形，
    依前開說明，爰認均有證據能力。
貳、實體方面：
一、訊據被告雖坦承有於上揭時、地，交付上開郵局帳戶（以下
    簡稱系爭帳戶）之存摺、提款卡、印章及密碼予真實姓名年
    籍不詳之成年男子等事實，然矢口否認有上開幫助詐欺之犯
    行，辯稱：我看報紙應徵司機接送的工作，依對方要求提供
    系爭帳戶之存摺、提款卡、印章及密碼，但事後卻沒有接到
    上班通知云云。經查：
    (一)系爭帳戶為被告於89年4 月10日申辦，被害人甲○○之友
      人曾耀慶於97年5 月10日下午2 時10分經詐騙集團以電話
      詐稱因網站購物設定有誤，曾耀慶需至提款機操作以取消
      分期付款設定等語，致曾耀慶陷於錯誤，又因其所持提款
      卡均操作失敗，遂由甲○○以所有之提款卡轉帳5,094 元
      至被告系爭帳戶內之事實，業據被害人甲○○於警詢證述
      綦詳（見偵卷一第4 頁至第5 頁），並有匯款交易明細表
      、系爭帳戶基本資料及交易資料影本各1 份附卷可稽（見
      偵卷一第6 頁至第8） ，堪認被害人甲○○上開所述應屬
      事實。足證被告系爭帳戶確遭該詐騙集團使用，並作為詐
      騙被害人所得之匯款帳戶甚明。
    (二)又查，被告雖以應徵工作為由，始交付系爭帳戶之存摺、
      提款卡、印章及密碼等語置辯。然而，於金融機構開設帳
      戶，請領存摺及金融卡一事，係針對個人身分社會信用，
      而予以資金流通，具有強烈屬人性，而金融帳戶為個人理
      財工具，且金融存摺、提款卡亦事關個人財產權益保障，
      其專有性甚高，除非本人或與本人親密關係者，難認有何
      理由，可自由流通使用該存摺，一般人均有妥為保管及防
      止他人任意使用認識，縱使特殊情況，偶需交付他人使用
      ，亦必深入瞭解用途及合理性，始予提供。倘上開專有物
      品，落入不明人士手中，而未加以闡明正常用途，極易被
      利用為與財產有關犯罪工具，為吾人依一般生活認知，所
      易體察之常識，而有犯罪意圖者，非有正當理由，竟徵求
      他人提供帳戶，客觀上可預見其目的，係供為某筆資金存
      入後，再行領出之用，且該筆資金存入及提領過程，係有
      意隱瞞其流程及行為人身分曝光用意，常人本於一般認知
      能力，均易瞭解。從而，如非為詐騙財物、恐嚇取財或洗
      錢等不法目的，衡情應無收受他人帳戶存摺、提款卡之理
      ，是此等行為客觀上顯屬可疑，而有為隱瞞某種作為流程
      及行為人身份曝光等不法意圖，應屬可見。再者，近來詐
      騙案件層出不窮，詐騙集團多利用人頭帳戶做為出入帳戶
      ，不僅廣為媒體所披載，亦經政府一再宣導提醒注意，尤
      以現今各地金融機構所設自動提款機莫不設定轉帳之警示
      畫面，或張貼警示標語，促請使用大眾注意，衡諸目前社
      會以電視、報紙甚至網路等管道流通資訊之普及程度，以
      及使用自動提款機從事提款、轉帳交易之頻繁，苟見有陌
      生人不思以自己名義申請開立帳戶，反而向不特定人蒐集
      或收購他人之金融機構帳戶使用，自屬可疑。被告於國中
      畢業後即就業，案發時已年滿26歲，為被告自承於卷（見
      偵卷二第5 頁），其已具相當社會經驗，對於上情自難諉
      為不知。是而被告率爾交付系爭帳戶之存摺、提款卡及密
      碼等物予陌生人，對於系爭帳戶恐遭他人任意使用，甚至
      作為實施詐欺取財之犯行應可有所預見，且對此事實之發
      生並不違背本意，其自有幫助詐欺取財之未必故意至明。
    (三)綜上所述，本件事證已臻明確，被告所辯應屬卸責之詞，
      不足採信，其犯行應堪認定。
二、按刑法上之幫助犯，係對於犯罪與正犯有共同之認識，而以
    幫助之意思，對於正犯資以助力，而未參與實施犯罪之行為
    者而言，最高法院著有75年度台上字第1509號、84年度台上
    字第5998號及88年度台上字第1270號判決意旨可供參照。是
    以，如未參與實施犯罪構成要件之行為，且係出於幫助之意
    思提供助力，即屬幫助犯，而非共同正犯。本件被告提供上
    開帳戶之存摺、提款卡、印章及密碼予不詳之詐騙集團使用
    ，使某詐騙集團成員得基於詐欺取財之犯意而向被害人詐取
    財物，遂行其詐欺取財之犯行，是被告所為，係對於詐騙集
    團成員遂行詐欺取財犯行，資以助力，揆諸上開判決意旨，
    自應成立幫助詐欺取財罪。核被告所為，係犯刑法第30條第
    1 項、刑法第339 條第1 項幫助詐欺取財罪，爰依刑法第30
    條第2 項規定，按正犯之刑減輕之。
三、原審認被告罪證明確，因而依刑事訴訟法第449 條第1 項前
    段、第454 條第2 項，刑法第30條第1 項前段、第2 項、第
    339 條第1 項、第41條第1 項前段及刑法施行法第1 條之1
    之規定，量處被告有期徒刑2 月，並諭知易科罰金之折算標
    準，其認事用法均無不當，量刑亦稱妥適。被告上訴意旨否
    認犯行，指摘原判決不當，顯無理由，應予駁回。
四、又查，本件被害人甲○○遭詐騙之金額，共計5,094 元，被
    告於本院審理中，業已匯款5,100 元予被害人甲○○，被害
    人甲○○則表示願意原諒被告，此有郵政國內匯款執據影本
    、本院電話紀錄查詢表各1 份在卷可佐（見本院卷一第27頁
    、第28頁）。再者，被告未曾因故意犯罪受有期徒刑以上刑
    之宣告，有臺灣高等法院被告前案紀錄表1 紙附卷可稽，足
    認被告素行良好。本院審酌被告偶因一時失慮，致誤罹刑章
    ，且其本案犯罪情節尚非重大，經此偵查及科刑程序，應知
    警惕，信無再犯之虞，因認前開所宣告之刑以暫不執行為適
    當，併予諭知緩刑貳年，以啟自新。
五、據上論斷，應依刑事訴訟法第455 條之1 第1 項、第3 項、
    、第368 條、第373 條，刑法第74條第1 項第1 款，判決如
    主文。
中    華    民    國    98    年    6     月    10    日
                  刑事第七庭  審判長法  官  陳箐
                                    法  官  林俊寬
                                    法  官  楊佩蓉
以上正本證明與原本無異。
本件不得上訴。
中    華    民    國    98    年    6     月    10    日
                                    書記官  蕭家玲
附錄本案論罪科刑法條全文：
中華民國刑法第339條
意圖為自己或第三人不法之所有，以詐術使人將本人或第三人之
物交付者，處5 年以下有期徒刑、拘役或科或併科1,000 元以下
罰金。
以前項方法得財產上不法之利益或使第三人得之者，亦同。
前二項之未遂犯罰之。


司法院資訊處製作；財團法人民間司法改革基金會備份。
